臺灣桃園地方法院刑事判決　　　　　　　 94年度訴字第426號
公　訴　人　臺灣桃園地方法院檢察署檢察官
被　　　告　甲○○
選任辯護人　張世柱律師
上列被告因殺人未遂案件，經檢察官提起公訴（94年度偵字第
309 號），本院判決如下︰
    主  文
本件公訴不受理。
    理  由
一、公訴意旨略以：被告甲○○與陳逸謙（另由國防部北部地方
    軍事法院桃園分院檢察署偵辦）因友人翁婷茹被告訴人戊○○（原名黃信越）之妻丙○○掌摑及陳逸謙所有之車牌號碼
    三Ｕ－六二七一號自小客車車門被人刮損之事，欲行報復，
    遂夥同姓名年籍均不詳之成年人計十餘人，分由陳逸謙駕駛
    上開汽車、被告甲○○駕駛車牌號碼Ｆ九－四二九一號自小
    客車，及不詳姓名年籍之人駕駛另一輛車牌號碼不詳之自用
    小客車，於民國九十二年二月七日下午十時三十分許，前往
    桃園縣桃園市○○街六號一樓告訴人與丙○○經營之貓貓茶
    咖啡簡餐店內，分持鋁棒、鐵棒、木棒等純器，搗毀店內之
    玻璃窗、吧檯、桌椅、電腦等設備（毀損部分由檢察官另行
    聲請簡易判決處刑），被告甲○○與陳逸謙見告訴人在店外
    ，竟基於共同殺人之犯意聯絡，由店內衝出，分持鋁棒朝告
    訴人頭部猛擊，致告訴人受有頭部外傷併頭骨開放性凹陷骨
    折、前額撕裂傷五公分，卒見告訴人倒臥血泊中始離去，幸
    經送醫治療始免於難。因認被告甲○○所為係犯刑法第二百
    七十一條第二項、第一項之殺人未遂罪嫌。
二、證據能力方面：
  (一)按被告以外之人於審判外之言詞或書面陳述，除法律有規定
    者外，不得作為證據；被告以外之人於偵查中向檢察官所為
    之陳述，除顯有不可信之情況者外，得為證據；又被告以外
    之人於檢察事務官、司法警察官或司法警察調查中所為之陳
    述，與審判中不符時，其先後之陳述具有較可信之特別情況
    ，且為證明犯罪事實存否所必要者，得為證據；除顯有不可
    信之情況外，公務員職務上製作之紀錄文書、證明文書，及
    從事業務之人於業務上或通常業務過程所須製作之紀錄文書
    、證明文書，及除前二款之情形外，其他於可信之特別情況
    下所製作之文書，亦得為證據；被告以外之人於審判外之陳
    述，雖不符刑事訴訟法第一百五十九條之一至第一百五十九
    條之四之規定，而經當事人於審判程序同意作為證據，法院
    審酌該言詞陳述或書面陳述作成時之情況，認為適當者，亦
    得為證據。當事人、代理人或辯護人於法院調查證據時，知
    有第一百五十九條第一項不得為證據之情形，而未於言詞辯
    論終結前聲明異議者，視為有前項之同意，刑事訴訟法第一
    百五十九條第一項、第一百五十九條之一、第一百五十九條
    之二、第一百五十九條之四、第一百五十九條之五分別定有
    明文。
  (二)公訴人就被告所涉本案犯罪，聲請作為證據之證人即告訴人
    戊○○、證人丙○○、劉丁○、乙○○、馮薏珊之證述等供
    述證據及診斷證明書、現場照片等證據，業經被告之辯護人
    主張：證人丙○○、劉丁○、乙○○三人所為證言，係個人
    臆測之詞，依刑事訴訟法第一百六十條之規定，無證據能力
    ；證人即告訴人戊○○之證述前後矛盾，明顯與事實不符，
    顯有不可信之情況，依刑事訴訟法第一百五十九條之一第二
    項規定，亦無證據能力；對檢察官所提其餘證據方法之證據
    能力無意見等語。經查：
  1.證人即告訴人戊○○及證人丙○○、劉丁○、乙○○、馮薏
    珊五人於警詢中之供述，固屬審判外之陳述，且公訴人未特
    予證明（自由證明）該等警詢筆錄具有較可信之特別情況，
    是依上開規定，該等警詢筆錄之記載，就證明構成犯罪之事
    實，固無證據能力。惟審酌證人五人之前開供述證據並非非
    法取得，且其等五人業於本院審理中具結作證，經被告及其
    辯護人為交互詰問完畢，被告於訴訟上之程序權，已受保障
    ，是其等五人於警詢中供述，其瑕疵即經恢復，而得作為其
    於審判期日所為證言之補強。此外，證人即告訴人戊○○、
    證人丙○○於偵查中向檢察官所為之陳述，對於被告而言，
    雖亦屬審判外之陳述，惟依刑法第一百五十九條之一第二項
    之規定，該等陳述除顯有不可信之情況者外，得為證據。查
    本案並無證據足資認定檢察官有何刑求或以不正之方式使證
    人即告訴人戊○○、證人丙○○二人為陳述，被告之辯護人
    就此部分亦未提出有何足資認定具有顯不可信情況證據，是
    以，應認其等二人於偵查中之證言，具有證據能力。
  2.至前述診斷證明書一紙及現場照片二幀等證據，被告及其辯
    護人雖未明確表示同意該等證據得作為證據，惟審酌被告及
    其辯護人對於前開證據之證據能力亦也表示無意見，迄於本
    院言詞辯論終結前亦均未爭執，應視為同意作為證據。是依
    刑事訴訟法第一百五十九條之四規定，前開診斷證明書及現
    場照片均有證據能力。
三、按告訴乃論之罪，告訴人於第一審辯論終結前得撤回其告訴
    ，又告訴經撤回者，應諭知不受理之判決，刑事訴訟法第二
    百三十八條第一項、第三百零三條第三款定有明文。次按殺
    人之決意，乃行為人主觀之決意，其主觀之決意，透過行為
    而外顯。行為人以外之人，可經由其外顯之行為（包括其準
    備行為、實施行為及事後之善後行為），綜合判斷而得探知
    ，亦即應審酌當時情況，視其下手之輕重、加害之部位等，
    以為判斷之依據。又殺人未遂與傷害之區別，應以加害人有
    無殺意為斷，以戕害他人生命之故意，著手於刺殺之實行而
    未發生死亡之結果，為殺人未遂；倘無使人喪失生命之故意
    ，僅在使其身體、健康受到傷害，則為傷害罪，二罪皆發生
    傷害之結果，祗其主觀犯意及身體傷害程度不同而已，最高
    法院八十四年度台上字第三一七九號判決意旨可資參照。
四、公訴意旨認被告涉犯刑法第二百七十一條第二項、第一項之
    殺人未遂罪嫌，係以證人即告訴人戊○○及證人丙○○、劉
    丁○、乙○○、馮薏珊之證述及診斷證明書、現場照片等為
    其論據。訊據被告堅決否認其涉有與陳逸謙及不詳姓名年籍
    之男子數人共同毆打證人即告訴人戊○○之殺人未遂行為，
    辯稱：當天是陳逸謙先找其為陳逸謙遭毀損之車輛估價，後
    來其才與陳逸謙一起去貓貓茶咖啡簡餐店內，要找該店的人
    拿皮包及欲向砸車之人索取修理費，其未持棍棒前去，未動
    手毀損該店物品，亦未持棍棒毆打證人即告訴人戊○○，陳
    逸謙從該店走出去後，看到其他人在追一個胖子，並看到證
    人即告訴人戊○○也從店後方跑去那名胖子那邊，後來一陣
    混亂，其聽到陳逸謙說不要打、趕快走，其就開車離開了，
    其沒有殺人等語。被告之辯護人為被告辯護稱：證人即告訴
    人戊○○一開始根據車號指認車主馮乾隆為下手毆打之人後
    ，看到馮乾隆本人，才發現認錯，而改指認是被告下手，證
    人丙○○、劉丁○既能指認被告有在店內，為何無法確實指
    出被告有無動手毆打證人即告訴人戊○○，顯然證人所述不
    實在，本案無積極證據足堪認定被告涉有殺人未遂罪嫌等語
    。經查：
  (一)證人翁婷茹與證人丙○○二人於九十二年二月七日下午五時
    許，曾在貓貓茶咖啡簡餐店內發生扭打爭執，證人翁婷茹因
    而先行離開該店，惟將其所有之皮包一只遺留在店內乙事，
    業據證人即告訴人戊○○到庭證述在卷，核與證人翁婷茹於
    偵查中之供述大致相符，並經證人丙○○於本院審理中證稱
    ：當天其有與翁婷茹發生拉扯，後來翁婷茹就走了等語，及
    證人劉丁○於本院審理中證稱：九十二年二月七日下午，戊○○與翁婷茹進入貓貓茶咖啡簡餐店內之後，翁婷茹與丙○○在店內打起來，之後翁婷茹就離開該店等語在卷，互核均
    相符；又共犯陳逸謙於九十二年二月七日下午十時三十分許
    ，偕同被告及其餘不詳姓名年籍之成年男子十餘人，前往貓
    貓茶咖啡簡餐店，先由共犯陳逸謙及被告進入店內，表示要
    取回證人翁婷茹之皮包及索取車輛遭人毀損之修理費用乙節
    ，分據證人馮薏珊、丙○○、劉丁○證述在卷，由此顯見被
    告就此部分所辯：其係與陳逸謙一同前往該店，要找該店的
    人拿皮包及欲向砸車之人索取修理費乙節，非屬子虛，尚值
    採信。
  (二)經本院傳訊證人即告訴人戊○○及證人丙○○、劉丁○、乙○○、馮薏珊等人到庭具結作證，業據證人即告訴人戊○○
    到庭證稱：有一個客人跟伊說店內來了很多人，要砸店，伊
    在回去該店途中，遭四、五名男子拿鋁棒等物往伊方向跑過
    來，陳逸謙隨後跑到伊面前，說「就是他」等語，該四、五
    名男子即將伊圍住，並以鋁棒等物毆打伊頭部二、三下，伊
    倒在地上，血從前額流下來，當時伊有看到被告開著車門正
    要上車，並以手指揮他的朋友一起上車，另一隻手拿著棒子
    ，故其印象中被告是開一輛cefiro型號之自小客車；當時陳
    逸謙跑過來時，不只他一人，旁邊還有很多人，至於被告有
    無跑過去伊不曉得，因伊當天看到駕駛該cefiro型號自小客
    車之人是被告，而警方提供之車主馮乾隆照片很像被告，其
    才於警詢中指認車主馮乾隆即為下手毆打之人，其看到車主
    馮乾隆本人後，發現不是馮乾隆，而經馮乾隆告知才知開車
    之人是被告等語在卷，核與其在警詢中之證述情節相符。另
    證人丙○○證稱：入內砸店之十幾人中有無包含被告在內，
    因時間過久，伊認不出來，一群人砸店完畢後要走時，伊聽
    到有人說他們在店門口打人，伊很緊張，便從店門口看出去
    ，看到一群人追著一個人從右邊往左邊追過來，他們在打戊○○，伊出去後，便跟他們說打錯人了，他們就沒有再打，
    便開車離開；入內砸店的人約有十人，在外面打戊○○的人
    大概有五、六人，伊記得陳逸謙有在打人的那五、六人當中
    ，他們每人都有打戊○○，但看到戊○○已經流血，他們就
    停止了，打的時間很短；至於當時毆打戊○○之人有無包括
    被告，因時間過久，伊認不出來；當時是由陳逸謙帶頭進來
    砸店等語，及證人劉丁○證稱：翁婷茹離開該店後，有一男
    一女進入店內跟丙○○說要拿皮包，該二人離開後一陣子，
    時間不到一小時，被告這一群人就衝進店內，該群人幾乎都
    手持棍棒等物，帶頭的人是陳逸謙（即陳尚緯），該群人陸
    續進入店內後，伊聽到有人說「不要動」、「不准報警」等
    語後，該群人便開始砸店，之後該群人走出店外，伊便站在
    店門口外面看車牌、抄車牌，眼角餘光中看見戊○○是從店
    的左側衝過來，原來砸店那群人看到他，便衝過去用棍棒毆
    打戊○○，伊無法確定打戊○○之那群人有無包含被告及陳
    逸謙在內，亦無法確定是否該群人中之每一人均有出手毆打
    戊○○，戊○○因此頭部流血，之後有人出來阻止那群人繼
    續毆打戊○○等語，及證人乙○○證稱：伊有看到陳逸謙進
    入貓貓茶咖啡簡餐店內砸店，但被告有無在內其沒有印象等
    語，及證人馮薏珊證稱：伊男友是陳逸謙，當天在火車站的
    時候，伊男友打二、三通電話找他表弟即被告，說車子遭人
    毀損，要被告過去看一下，順便估價，被告到場後，翁婷茹
    也到場，其等就前往貓貓茶咖啡簡餐店，陳逸謙與被告就進
    店內找損壞車子的人，他們進去之後在講話，之後該店的小
    門與鐵門降下來，降到一半以下後，跟被告一起來的人看到
    就進去，之後他們就在敲該店，伊在對面的車道看到戊○○
    回來，伊就過去跟戊○○說翁婷茹在車上，伊牽著戊○○一
    起到車子旁，伊開車門要讓戊○○進入，戊○○還未進入車
    內時，有一輛車在對面停下來，有一個人從車上走下來，店
    裡的人剛好出來，開車的那個人看到就跑，店裡出來的人看
    到那個人跑，就追過去，之後就有人在推打的感覺，陳逸謙
    事後跟著出來，看到後就跑過去，戊○○轉身看說那是他的
    朋友，也跑過去，之後一團人在推擠，陳逸謙就跟他們說「
    你們打錯人了」，然後那團人就散了，戊○○就蹲下來，他
    有受傷，但伊不知道他如何受傷等語。審酌證人即告訴人戊○○及證人丙○○、劉丁○、乙○○、馮薏珊等人所證本案
    發生情節，雖未完全一致，惟參酌被告所辯：其有與陳逸謙
    一同進入貓貓茶咖啡簡餐店內，進去沒多久，就聽到有人拉
    鐵門，外面的人就跑進來砸店，因而砸毀該店物品，其有看
    到七、八人載追一個人，有的人手上有拿棍棒，追人的人是
    與其一同去貓貓茶咖啡簡餐店之人等語，佐以證人即告訴人
    戊○○及證人丙○○、劉丁○、乙○○、馮薏珊所證前述情
    節可知，就被告確有與陳逸謙及其他不詳姓名男子進入該店
    ，而該等不詳姓名年籍男子確有持棍棒砸店，陳逸謙為帶頭
    之人乙節，業據被告供述在卷，核與證人丙○○、劉丁○、
    乙○○就此部分之證述相符；就證人戊○○遭該群人當中之
    男子持棍棒毆打成傷乙節，有證人丙○○、劉丁○二人所為
    證述可資證明：另就證人即告訴人戊○○遭毆打後，有人說
    「認錯人」，並阻止該群人繼續毆打後，該群人即停手乙節
    ，有證人丙○○、劉丁○、馮薏珊之證述可佐；另就被告確
    有持棍棒前往上開地點乙節，亦據證人即告訴人戊○○證述
    明確。是以，證人即告訴人戊○○於上揭時地確有遭到與被
    告及陳逸謙二人一同前往貓貓茶咖啡簡餐店內砸店之人，持
    鋁棒等物毆打成傷之事實。
  (三)觀諸卷附診斷證明書（見九十二年度偵字第一六八八九號卷
    宗第三十頁）所示診斷結果及財團法人長庚紀念醫院（林口
    ）分院九十四年五月九日（九四）長庚院法字第０三九五號
    函檢送之病歷資料（見本院審理卷第三十二頁至七十五頁）
    可知，證人即告訴人戊○○雖受有頭部外傷併頭骨開放性凹
    陷骨折、顏面裂傷之傷害，惟依於本院審理中所證「該四、
    五名男子即將伊圍住，並以鋁棒等物毆打伊頭部二、三下，
    伊倒在地上，血從前額流下來」等語、證人丙○○所證「伊
    很緊張，便從店門口看出去，看到一群人追著一個人從右邊
    往左邊追過來，他們在打戊○○，伊出去後，便跟他們說打
    錯人了，他們就沒有再打，便開車離開；入內砸店的人約有
    十人，在外面打戊○○的人大概有五、六人，伊記得陳逸謙
    有在打人的那五、六人當中，他們每人都有打戊○○，但看
    到戊○○已經流血，他們就停止了，打的時間很短」等語，
    併衡諸五、六名成年男子持棍棒毆打證人即告訴人戊○○時
    ，倘其等具有殺人之犯意聯絡，自會分持手中棍棒猛烈攻擊
    證人即告訴人戊○○之頭部、臉部五官及人體重要臟器所在
    之身體部位等處，欲取證人即告訴人戊○○之性命，當無可
    能出現五、六人持鋁棒毆打證人即告訴人戊○○時，證人戊○○只有頭部遭毆打二、三下之情形，亦無可能出現該群下
    手毆打之人在聽聞他人表示「打錯人」等語及看見證人即告
    訴人戊○○流血之後即自行停手離去之情形。是以，本院認
    該五、六人持鋁棒等物毆打證人即告訴人戊○○之舉，應係
    基於傷害之犯意聯絡及行為分擔為之甚明。
  (四)衡諸常情，一般人倘遇車輛遭人毀損而欲單純找毀損之人談
    論賠償事宜，或是單純要向某人取回物品之情況，多僅向對
    方以言語說明、交涉即可，倘若對方不願賠償或返還物品，
    即可本於權利受損之情形，依循民事救濟途徑聲請調解、起
    訴或依循刑事救濟途徑提出告訴等方式，以尋求解決之道，
    斷無貿然率眾攜帶鋁棒、木棍等客觀上足以傷害人之生命、
    身體之凶器前去向對方索賠或索取物品之必要，審酌被告自
    承其與共犯陳逸謙一同進入貓貓茶咖啡簡餐店之目的係為取
    回證人翁婷茹留在該店之皮包，及找出砸毀共犯陳逸謙車輛
    之人理論等語在卷，而與被告同行之十餘名不詳姓名年籍之
    成年男子中，亦的確有人攜帶鋁棒等物前去之行為，此均經
    證人丙○○、劉丁○、乙○○、馮薏珊等人到庭證述明確，
    由此顯見被告與共犯陳逸謙決意召集十餘人持鋁棒等物前往
    該店之際，其主觀認識應非單純為取回皮包及洽談車輛賠償
    事宜，應認被告與共犯陳逸謙及該十餘名不詳姓名年籍之成
    年男子間，斯時已有毀損他人物品（非本案審理範圍）及傷
    害他人身體之共同犯意形成，佐以被告到場後，確有發生該
    十餘名不詳姓名年籍男子持鋁棒等物砸店、證人即告訴人戊○○遭該群人當中之五、六人持鋁棒等物毆打之情事，被告
    復有如證人即告訴人戊○○所證「一手持棍棒，一手指揮其
    他人上車」之行為存在，則本案縱無直接證據足資認定被告
    確有下手毆打證人即告訴人戊○○，然按諸「共同正犯之意
    思聯絡，不限於事前有所協議，其於行為當時，基於相互之
    認識，以共同犯罪之意思參與者，亦無礙於共同正犯之成立
    。共同正犯之意思聯絡，不限於事前有協議，即僅於行為當
    時有共同犯意之聯絡亦屬之，又行為之分擔，亦不以每一階
    段均經參與為必要。」之旨，足認被告於上揭眾人毆打證人
    即告訴人戊○○之際，就該傷害行為，應有共同犯意之聯絡
    存在，其亦應負共同正犯之責。至被告所辯：其未持棍棒前
    去，未動手毀損該店物品，亦未持棍棒毆打證人即告訴人戊○○云云，要屬事後推諉卸責之詞，不足採信。另被告所辯
    ：其未殺害證人戊○○等語，則堪採信。故公訴意旨所舉證
    據尚不足令本院形成被告確實涉有殺人未遂罪嫌之心證。
  (五)至證人即告訴人戊○○雖於九十二年二月九日警詢中指認毆
    打伊之人為案外人馮乾隆，嗣於警詢中改稱：馮乾隆並未至
    現場參與犯行，因指認口卡與本人相差太多，伊指認錯誤等
    語後，再依被告口卡片指認被告確有參與前揭傷害犯行無訛
    ，嗣於本院審理中復證稱「伊倒在地上，血從前額流下來，
    當時伊有看到被告開著車門正要上車，並以手指揮他的朋友
    一起上車，另一隻手拿著棒子，故其印象中被告是開一輛ce
    firo型號之自小客車等語」明確，佐以被告確有於上揭時地
    在場參與傷害犯行之事實，業如前述，是以，本院認證人即
    告訴人戊○○於第一次警詢中指認錯誤乙事，並不足以影響
    本院前開認定，尚難以此即認證人即告訴人戊○○所陳「被
    告有參與傷害犯行」之指訴不實，附此敘明。
五、綜上所述，被告於案發之時並無殺害證人即告訴人戊○○之
    犯意，應可認定。惟其就前述五、六名不詳姓名年籍之成年
    男子共同持鋁棒等物毆打證人即告訴人戊○○之傷害犯行間
    ，既足認有傷害之犯意聯絡存在，而具有傷害之故意，且致
    證人即告訴人戊○○受有前述傷害，是其傷害犯行，應可認
    定。核其所為，係犯刑法第二百七十七條第一項之普通傷害
    罪，公訴人認係犯同法第二百七十一條第二項、第一項之殺
    人未遂罪，尚有未洽。被告所犯係刑法第二百七十七條第一
    項之傷害罪，既如前述，依同法第二百八十七條前段規定，
    須告訴乃論。本件證人即告訴人戊○○業九十四年七月十五
    日具狀撤回其告訴，依首開說明，本件應為不受理之諭知。
據上論斷，應依刑事訴訟法第三百零三條第三款，判決如主文。
本案經檢察官謝雯璣到庭執行職務。
中　　華　　民　　國　　94　　年　　10　　月　　18　　日
                  刑事第九庭  審判長法  官  林明洲
                                    法  官  何燕蓉
                                    法  官  胡芷瑜
上正本證明與原本無異。
如不服本判決，應於判決送達後10日內向本院提出上訴狀（應附
繕本），上訴於臺灣高等法院。
                                    書記官  李珈慧
中　　華　　民　　國　　94　　年　　10　　月　　18　　日
